臺灣桃園地方法院刑事判決　　　　　 95年度交簡上字第195號
上　訴　人　甲○○
即　被　告
　　　　　　　　　　　號
　　　　　　　　　　　328號5樓
上列上訴人即被告因過失傷害案件，不服本院民國95年11月31日
95年度壢交簡字第1707號第一審簡易判決（聲請簡易判決處刑案
號：95年度偵字第16761 號），提起上訴，本院管轄之第二審合
議庭判決如下：
    主  文
上訴駁回。
甲○○緩刑貳年。
    事實及理由
一、本案經本院管轄第二審之合議庭審理結果，認原審以被告即
    上訴人甲○○犯刑法第284 條第1 項前段之過失傷害罪，判
    處有期徒刑3 月，如易科罰金，以銀元3 百元即新臺幣9 百
    元折算1 日，經核其認事用法及量刑均無不當，應予維持，
    並引用原審刑事簡易判決書記載之事實、證據及理由（如附
    件）。
二、新、舊法比較部分：
  (一)按修正後刑法第2 條第1 項之規定：「行為後法律有變更者
    ，適用行為時之法律。但行為後之法律有利於行為人者，適
    用最有利於行為人之法律」，係規範行為後法律變更所生新
    舊法比較適用之準據法，於新法施行後，應適用新法第2 條
    第1 項之規定，為「從舊從輕」之比較；比較時應就罪刑有
    關之共犯、未遂犯、想像競合犯、牽連犯、連續犯、結合犯
    ，以及累犯加重、自首減輕暨其他法定加減原因（如身分加
    減）與加減例等一切情形，綜其全部罪刑之結果而為比較（
    最高法院95年第8 次刑庭會議決議參照）。經查：
  1.刑法第41條第1 項業於94年1 月7 日修正公布，並於95年7
    月1 日施行，修正前刑法第41條第1 項前段規定：「犯最重
    本刑為5 年以下有期徒刑以下之刑之罪，而受6 個月以下有
    期徒刑或拘役之宣告，因身體、教育、職業、家庭之關係或
    其他正當事由，執行顯有困難者，得以1 元以上3 元以下折
    算一日，易科罰金。」又被告行為時之易科罰金折算標準，
    修正前罰金罰鍰提高標準條例第2 條前段（現已刪除）規定
    ，就其原定數額提高為100 倍折算1 日，則本件被告行為時
    之易科罰金折算標準，應以銀元300 元折算1 日，經折算為
    新臺幣後，應以新臺幣900 元折算為1 日；修正後刑法第41
    條第1 項前段則規定：「犯最重本刑為5 年以下有期徒刑以
    下之刑之罪，而受6 個月以下有期徒刑或拘役之宣告者，得
    以新臺幣1,000 元、2, 000元或3,000 元折算1 日，易科罰
    金。」此項修正屬科刑規範事項之變更，其折算標準為裁判
    時所應諭知，亦屬法律變更。經比較前述新、舊法結果，修
    正後規定並未較有利於行為人，自應適用被告行為時之法律
    。
  2.關於被告自首之問題，修正前刑法第62條規定「對於未發覺
    之罪自首而受裁判者，減輕其刑。但有特別規定者，依其規
    定。」修正後刑法第62條則規定「對於未發覺之罪自首而受
    裁判者，得減輕其刑。但有特別規定者，依其規定。」比較
    新舊法之結果，舊法較有利於被告，此部分自應適用修正前
    刑法之有關規定。
  (二)又按修正後刑法第2 條第1 項之規定，係規範行為後「法律
    變更」所生新舊法比較適用之準據法，故如新舊法處罰之輕
    重相同，即無比較適用之問題，非此條所指之法律有變更，
    即無本條之適用，應依一般法律適用原則，適用裁判時法（
    最高法院95年第21次刑事庭會議紀錄參照）。
  1.被告所犯過失傷害罪，其法定刑有罰金刑主刑之規定，是就
    罰金主刑部分之修正，容有比較之必要。修正前刑法第33條
    第5 款關於主刑之罰金刑，原係規定（銀元）1 元以上，另
    依「罰金罰鍰提高標準條例」第1 條前段、第3 條規定（含
    72年7 月27日司法院、行政院令發布「提高罰金罰鍰倍數及
    開始施行日期令」，自72年8 月1 日起，將刑法定有罰金各
    條之罰金數額，均提高為10倍）、「現行法規所定貨幣單位
    折算新臺幣條例」第2 條規定（貨幣單位為圓、銀元或元者
    ，以新臺幣元之三倍折算之），應為「新臺幣30元」以上。
    修正後之刑法第33條第5 款規定則提高為「新台幣1 千元以
    上，以百元計算」。經新、舊法結果，自以修正前之刑法第
    33條第5 款較有利於被告，而應適用修正前該條規定。再查
    95年6 月14日另修正公布刑法施行法第1 條之1 規定：「中
    華民國94年1 月7 日刑法修正施行後，刑法分則編所定罰金
    之貨幣單位為新臺幣。94年1 月7 日刑法修正時，刑法分則
    編未修正之條文定有罰金者，自94年1 月7 日刑法修正施行
    後，就其所定數額提高為30倍。但72年6 月26日至94年1 月
    7 日新增或修正之條文，就其所定數額提高為3 倍」。該條
    立法理由謂：「依94年1 月7 日修正之刑法第33條第5 款規
    定，罰金貨幣單位已改為新臺幣，刑法分則編各罪所定罰金
    之貨幣單位，自應配合上開規定修正，爰為第一項規定」、
    「刑法24年施行後，為解決國民所得經濟水準已大幅提昇問
    題，有關罰金與罰鍰倍數之調整及銀元與新臺幣之折算標準
    ，訂有『罰金罰鍰提高標準條例』及『現行法規所定貨幣單
    位折算新臺幣條例』，除罰金以1 銀元折算3 元新臺幣外，
    並將72年6 月26日以前修　正之刑法部分條文罰金數額提高
    為10倍；其後修正者則不再提高倍數，亦即刑法分則各罪罰
    金數額視前開情形分別提高為30倍或3 倍。考量新修正之刑
    法施行後，不再適用『現行法規所定貨幣單位折算新臺幣條
    例』，為使罰金數額趨於一致，避免衍生新舊法比較適用問
    題，以緩和實務適用法律之衝擊，於不變動罰金數額之前提
    下，爰為第二項規定」等語。自上述立法理由可知，刑法施
    行法第1 條之1 顯係配合新刑法修正後，就刑法分則罰金刑
    部分，變更貨幣單位為新臺幣，並統一提高罰金數額，以替
    代「罰金罰鍰提高標準條例（第一條）」及「現行法規所定
    貨幣單位折算新臺幣條例」之「準據法」性質之法律，且關
    於刑法第284 條第1 項前段法定刑，其罰金主刑之適用結果
    並無不同，自無新舊法比較之必要，而逕適用刑法施行法第
    1 條之1 第1 項規定。
  2.修正前刑法第55條規定：「一行為而觸犯數罪名，從一重處
    斷。」之想像競合犯，修正後刑法第55條仍保留「想像競合
    犯」從一重處斷之規定，僅針對量刑增設「不得科以較輕罪
    名所定最輕本刑以下之刑」之限制，此為法理之明文化，非
    屬法律之變更，是依前揭最高法院95年第21次刑事庭會議結
    論，自應適用修正後刑法第55條規定。
三、核被告甲○○所為，係犯刑法第284 條第1 項前段之過失傷
    害罪。被告一過失行為致被害人乙○○、陳姿儀、陳雅禎受
    有傷害，為一行為犯數罪名，為想像競合犯，應依修正後刑
    法第55條規定從一重處所。又被告於肇事後即停留於現場向
    到場處理之警員表明為駕駛人，並進而接受裁判等情，「有
    桃園縣政府警察道路交通事故肇事人自首情形紀錄表」1 紙
    在卷可按，應依修正前刑法第62條前段規定減輕其刑。上訴
    人提起本件上訴意旨略以：被告坦承本件過失傷害犯行，且
    已與告訴人乙○○達成和解，請求從輕量刑等語。經查，原
    審認事用法並無不當，上訴人提起本件上訴，自無理由，應
    予駁回。又按上訴人行為後，刑法第74條第1 項第1 款就宣
    告緩刑之要件修正為：「受二年以下有期徒刑、拘役或罰金
    之宣告，而未曾因故意犯罪受有期徒刑以上刑之宣告，並認
    以暫不執行為適當者，得宣告二年以上五年以下之緩刑，其
    期間自裁判確定之日起算。」，又最高法院95年5 月23日刑
    事庭第八次會議決議意旨揭示：犯罪在刑法修正施行前，於
    刑法修正施行後，緩刑之宣告，應適用修正後刑法第74條之
    規定。末查，上訴人前未曾因故意犯罪受有期徒刑以上刑之
    宣告，此有臺灣高等法院被告前案紀錄表及臺灣桃園地方法
    院檢察署刑案資料查註紀錄表各一份在卷可參，於本件中因
    一時失察，致罹刑典，惟犯後終能坦承犯行，且與告訴人達
    成和解，此有被告匯款申請書1 紙，及經本院依職權調取本
    院95年度桃調字第212 號卷核閱屬實，是被告經此次科刑教
    訓後，應知警惕而無再犯之虞，本院認為前開對其宣告之刑
    ，以暫不執行為適當，爰依修正後刑法第74條第1 項第1 款
    之規定，併予宣告緩刑2 年，以啟自新。又刑法施行法第1
    條之1 係配合新刑法修正後，就刑法分則罰金刑部分，變更
    貨幣單位為新臺幣，並統一提高罰金數額，以替代「罰金罰
    鍰提高標準條例（第一條）」及「現行法規所定貨幣單位折
    算新臺幣條例」之「準據法」性質之法律，已詳述如前，然
    就本件罰金主刑之適用，原審仍引用罰金罰鍰提高標準條例
    第1 條前段，且關於想像競合犯部分亦引用修正前刑法第55
    條，惟對判決不生影響，上訴審勿庸撤銷改判（最高法院95
    年第21次刑事庭會議決議參照），併此敘明。
四、被告甲○○經合法傳喚，無正當理由不到庭，爰依刑事訴訟
    法第371 條之規定，不待其陳述，逕為一造辯論判決。
據上論斷，應依刑事訴訟法第455 條之1 第1 項、第3 項、第36
8 條、第373 條、第371 條，修正後刑法第2 條第1 項前段、第
74條 第1 項第1 款，判決如主文。
本案經檢察官何嘉仁到庭執行職務。
中　　華　　民　　國　　96　　年　　4 　　月　　9 　　日
                  刑事第七庭  審判長法  官  江振義
                                    法  官  林惠霞
                                    法　官　劉為丕
不得上訴。
上正本證明與原本無異。
                                    書記官  顏美惠
中　　華　　民　　國　　96　　年　　4 　　月　　11　　日
